【裁判字號】    97,消債更,621
【裁判日期】    971105
【裁判案由】    聲請更生程序
【裁判全文】
臺灣高雄地方法院民事裁定           97年度消債更字第621號
聲  請  人  甲○○
上列當事人因消費者債務清理事件聲請更生，本院裁定如下：
    主  文
更生之聲請駁回。
聲請費用由聲請人負擔。
    理  由
一、聲請意旨略以：聲請人即債務人前因信用卡、信用貸款致積
    欠債務，因無法清償債務，而於民國95年9 月7 日依金融主
    管機關協調成立之中華民國銀行公會會員辦理消費金融案件
    無擔保債務協商機制與各債權銀行達成分期還款協議，同意
    自95年10月份起，分120期，利率6.88%，並於每月10日以新
    台幣（下同）22,390元依各債權銀行債權金額比例清償各項
    債務至全部清償為止，惟聲請人之每月收入扣除個人生活基
    本開銷及扶養親屬所需費用，聲請人自已無力償還債務。而
    於95年9 月間進行上開協商時，因有部分債權人未參與協商
    ，故聲請人乃重新向最大債權銀行聲請再起協商，惟遭退件
    而拒絕協商；故在聲請人無擔保或無優先權之債務總額未逾
    1,200 萬元，復未經法院裁定開始清算程序或宣告破產之情
    形下，爰依法聲請更生等語。
二、按「為使負債務之消費者得依本條例所定程序清理其債務，
    以調整其與債權人及其他利害關係人之權利義務關係，保障
    債權人之公平受償，謀求消費者經濟生活之更生及社會經濟
    之健全發展，特制定本條例。」、「債務人不能清償債務或
    有不能清償之虞者，得依本條例所定更生或清算程序，清理
    其債務」，消費者債務清理條例第3 條定有明文，是消費者
    債務清理條例之立法，其中心思想乃認陷於經濟上困境之消
    費者若任其於惡性循環之債務窘境中自生自滅，其將衍生嚴
    重之社會問題，致難以維持安定之社會經濟秩序，故有予之
    分別情形依更生或清算之程序清理其債務之必要，藉以妥適
    調整其與各相關債權人等間之權利義務關係，以謀求消費者
    經濟生活之更生機會，從而健全社會經濟發展，惟私法上之
    債之關係，係以當事人間之信賴關係為基礎，為社會經濟組
    織之重要支柱，故當事人於以法律行為追求自己之利益之際
    ，亦應顧及對方之利益，並考量債權債務在社會上之作用，
    本於誠實及信用之原則，行使其債權及履行其債務，故債務
    人之消費者欲以上開條例為其所負義務之調整者，自應本於
    誠信原則之本旨，僅在其不能清償債務或有不能清償之虞而
    使其陷於經濟上之困境時始得准許之，以避免其藉此善意之
    立法而惡意圖謀減免債務，致使社會陷於道德之危險，並因
    此使信用緊縮而造成社會經濟之動盪。
三、經查：
  (一)聲請人於95年9 月7 日依「中華民國銀行公會會員辦理消費
    金融案件無擔保協商機制」與各債權銀行協商成立，分120
    期，利率6.88%，每月應繳金額22,390元，僅繳納至97年4月
    起即未再依約繳款，有協議書及擔保還計畫書、毀諾通知書
    影本各1 件附卷可證（本院卷第14至16頁），聲請人重新向
    最大債權銀行聲請再起協商，惟遭退件而拒絕協商，此亦有
    97 年5月31日前置協商退件通知函在卷可稽（本院卷第26頁
    ），是聲請人確有向最大債權銀行為前置協商之請求而遭拒
    之事實，合先敘明。
  (二)聲請人固以其對金融機構因消費借貸所負之債務計達2,933,
    008元（包含有擔保債權981,404元），惟聲請人每月薪資所
    得於扣除必要生活費用及房貸、賦稅後已不能清償債務等語
    為本件更生之聲請，並提出債權人清冊、財產及收入狀況說
    明書、戶籍謄本、綜合所得稅各類所得資料清單、財產歸屬
    資料清單等件為證，惟查：
    1、聲請人自95年起迄97年3 月止每月平均收入為44,906元
       （本院卷第28頁至第34頁），97年4 月後每月薪資約為
       48,000元，顯見聲請人於97年4 月份毀諾時之每月平均
       收入較協商成立時為高，難認其有何履行協商之重大困
       難可言。
    2、況聲請人名下有座落於高雄縣大社鄉之房屋1 棟、土地6
       筆，房屋現值及土地公告市價共計4,450,17 1元，此有
       財產歸屬資料清單（本院卷第41頁）在卷可稽。雖其中
       座落高雄縣大社鄉○○路之房屋及座落基地，尚有向合
       作金庫銀行股份有限公司（下稱合作金庫）辦理抵押貸
       款，但其他房地並未設定任何抵押債權等他項權利，亦
       有土地及建物登記謄本附卷足稽（本院卷第45頁至第51
       頁），可見聲請人應有足夠之財產用以清償債務，難認
       其有何履行協商之重大困難可言。
    3、聲請人既有固定收入及財產之履行能力，縱有履行不便
       ，亦得經由個別債權銀行協商程序以求適當履債。且債
       務人為了償還債務，必須經歷履行期間較不寬裕之經濟
       生活，然此乃債務人於負擔債務時即得預見，是依誠實
       及信用之原則，債務人於有履行可能性時，仍應誠實勤
       勉地履行債務，故難僅憑聲請人空言主張其收入不敷支
       應必要生活費用、房貸及協商款云云，而遽認聲請人履
       行顯有重大困難。
    4、準此，堪認聲請人尚乏不能清償債務或不能清償之虞之
       情形可言。是聲請人於聲請前既無不能清償債務或有不
       能清償之虞之情事，並有固定收入之履行能力，且其收
       入亦足供履行清償，其聲請更生要件自有不備，聲請自
       非適法，應由本院予以裁定駁回。
四、依消費者債務清理條例第8 條、第15條，民事訴訟法第78條
    ，裁定如主文。
中    華    民    國    97    年    11    月    5     日
              民事第五庭    法      官  陳樹村
上為正本係照原本作成。
如不服本裁定，應於裁定送達後10日內，以書狀向本院提出抗告
，並繳納抗告費新臺幣1千元。
中    華    民    國    97    年    11    月    5     日
                            書  記  官  吳慕瑩


司法院資訊處製作；財團法人民間司法改革基金會備份。
